【裁判字號】    95,台上,4876
【裁判日期】    950907
【裁判案由】    違反槍砲彈藥刀械管制條例
【裁判全文】
最高法院刑事判決            九十五年度台上字第四八七六號
    上  訴  人  甲○○
                        子蔆1.
                        之1 （另案於台灣台南監獄台南分監
                        執行中）
上列上訴人因違反槍砲彈藥刀械管制條例案件，不服台灣高等法
院台南分院中華民國九十五年六月三十日第二審判決（九十五年
度上訴字第五０五號，起訴案號：台灣台南地方法院檢察署九十
四年度偵字第四六六三、六八０九、六八一０、七六九二號），
提起上訴，本院判決如下：
    主  文
原判決撤銷，發回台灣高等法院台南分院。
    理  由
本件原判決認定：上訴人即被告甲○○（原名林世保，綽號「阿
平」）前於民國八十四年間因詐欺、竊盜等罪，經台灣嘉義地方
法院各判處有期徒刑六月，並定執行刑有期徒刑十月，復與搶奪
等罪合併定應執行刑有期徒刑三年八月，於八十八年六月五日縮
短刑期假釋出監，並於九十年五月三日假釋期滿執行完畢，猶不
知警惕。明知子彈係經主管機關公告查禁，非經主管機關許可，
不得持有，竟於九十四年二月間某日，在台南市○○○路○段九
十六號「好樂迪ＫＴＶ」對面，以新台幣（下同）八千元之價格
，向李怡諭（綽號「小李」，業經原審法院判處有期徒刑二年，
併科罰金五萬元，緩刑五年確定）購入二十顆改造子彈，並由段
家勝（綽號「胖胖」，業經台灣台南地方法院判處有期徒刑六月
併科罰金二萬元確定）代與李怡諭完成交易。之後，段家勝再於
同日晚間前往台南市○區○○路六十二號「九個酒ＰＵＢ」廁所
內，將該二十顆子彈交付予上訴人收受。嗣於九十四年四月八日
中午十二時四十七分許，為警持搜索票在台南縣新營市○○○街
二十一號查獲李怡諭非法持有與前開子彈同批之具有殺傷力之制
式子彈三顆、改造子彈二十三顆，循線追查始知悉上情等情，因
而撤銷第一審之判決，改判仍論處上訴人未經許可，持有子彈（
累犯）罪刑，固非無見。
惟查：(一)、依法應於審判期日調查之證據雖已調查，而其內容未
明瞭者，即與未經調查無異，如遽行判決，仍屬應於審判期日調
查之證據而未予調查，尚不得遽對被告為有利或不利之認定。原
判決認定上訴人有委請段家勝出面購入子彈，嗣再由段家勝交付
予上訴人之事實，無非以段家勝與李怡諭之證言為其依據。然上
訴人已否認其事，於第一審並請求調閱其與段家勝之（電話）通
聯紀錄，以證明其未請段家勝拿子彈（第一審卷第四十七頁），
第一審亦先後二次諭知於審判期日前由合議庭裁定是否有必要調
閱（第一審卷第四十七、四十九、六十三頁），惟迄案件終結，
第一審均未就此部分證據之調查裁定有無調閱必要；而本件就如
何聯絡購買子彈事宜，李怡諭於警訊陳稱：「以我電話00000000
00號聯絡0000000000及0000000000約在……轉交給綽號阿平男子
的小弟『胖胖』……」、「我均以手機（與阿平）聯絡」等語（
九十四年度偵字第四六六三號偵查卷第七、四十五頁），而行動
電話0000000000、0000000000、0000000000號依序各為李怡諭、
段家勝、上訴人使用，亦據李怡諭、段家勝分別供承在卷（九十
四年度偵字第四六六三號偵查卷第四十六頁、九十四年度偵字第
六八０九號偵查卷第四十九、六十四頁），究0000000000號行動
電話係由何人使用？與上訴人有無關聯？果李怡諭所稱係以其行
動電話與上訴人、段家勝等聯絡乙節為真實，上開各行動電話間
於系爭時間有無相關之通聯紀錄可供參酌？再就段家勝交付購買
之子彈予上訴人部分，固據段家勝於偵查中證述在卷，但段家勝
嗣於第一審證稱：「我拿到子彈後，開車時碰到路檢，我害怕時
就丟掉了。」（第一審卷第八十九、九十頁）與其於偵查中之證
言並不相符，究以何者為真實？審判中段家勝具結後之證言屬對
上訴人有利之證言，何以不足採為上訴人有利之認定？凡此均與
上訴人有無指示段家勝向李怡諭購買子彈再交付上訴人攸關，惟
事實不明，原判決未予調查釐清，即遽為上訴人不利之論斷，復
未說明上開有利之證據如何不足為有利上訴人之證明，自有應於
審判期日調查之證據而未予調查、判決理由不備之違法。(二)、二
人以上共同實行犯罪之行為者，皆為正犯。原判決以段家勝受上
訴人指示出面購買子彈再交付予上訴人，如果無訛，上訴人與段
家勝間就段家勝持有子彈部分是否具有犯意聯絡及行為分擔？有
無共犯之問題？此部分原判決未予明確論斷，併有可議。以上或
為上訴意旨所指摘，或為本院得依職權調查之事項，應認上訴為
有理由。按第三審法院應以第二審判決所確認之事實為判決基礎
，刑事訴訟法第三百九十四條第一項前段定有明文。原判決上述
之違背法令，影響於事實之確定，本院無可據以為裁判，應將原
判決撤銷，發回原審法院更為審判。
據上論結，應依刑事訴訟法第三百九十七條、第四百零一條，判
決如主文。
中    華    民    國  九十五  年    九    月    七    日
                      最高法院刑事第一庭
                          審判長法官  董  明  霈
                                法官  林  茂  雄
                                法官  張  祺  祥
                                法官  呂  永  福
                                法官  洪  佳  濱
      本件正本證明與原本無異
                                      書  記  官
中    華    民    國  九十五  年    九    月   十三   日
                                                      Ｅ


司法院資訊處製作；財團法人民間司法改革基金會備份。
